【裁判字號】    96,訴,482
【裁判日期】    970331
【裁判案由】    違反槍砲彈藥刀械管制條例
【裁判全文】
臺灣臺北地方法院刑事判決               96年度訴字第482號
公  訴  人  臺灣臺北地方法院檢察署檢察官
被      告  乙○○
選任辯護人  張振興律師
上列被告因違反槍砲彈藥刀械管制條例案件，經檢察官提起公訴
（95年度偵字第25377號），本院判決如下：
    主  文
乙○○未經許可持有具有殺傷力之空氣槍，累犯，處有期徒刑
年貳月，併科罰金新臺幣伍萬元，罰金部分如易服勞役，以新臺
幣壹仟元折算壹日。
扣案空氣長槍壹支（槍枝管制編號：0000000000號）沒收。
    事  實
一、乙○○民國90年間，因犯賭博罪，經臺灣士林地方法院91年
    簡字第566號判處有期徒刑4月確定，並於91年12月27日易科
    罰金執行完畢，仍不知悔改，明知可發射金屬具有殺傷力之
    空氣槍，係屬槍砲彈藥刀械管制條例第4條第1項第1款所列
    之管制物品，非經中央主管機關許可，不得持有，竟於民國
    93 年4、5月間，在不詳之處所，以新臺幣8000元之代價購
    買空氣長槍1支（槍枝管制編號：0000000000號）及二氧化
    碳瓦斯鋼瓶12瓶（不具殺傷力），並基於持有具殺傷力空氣
    槍之犯意，將上開空氣槍置於臺北市中山區○○○路162巷
    152號4樓住處內，未經許可而持有之。嗣警據報於95年6月
    23日晚間7時持本院所核發之搜索票，至前址執行搜索，當
    場在上址房間衣櫥內查獲上開具有殺傷力之空氣槍1支、不
    具殺傷力之二氧化碳鋼瓶11瓶。
二、案經臺北市政府警察局內湖分局移送臺灣臺北地方法院檢察
    署檢察官偵查起訴。
    理  由
一、被告乙○○對於檢察官證據清單內所列證據之證據能力均不
    爭執，經本院審酌除編號1被告乙○○之供述誤值為被告劉
    承宏之供述外，尚無不得為證據之情形，均認有證據能力，
    首開敘明。
二、訊據被告乙○○固坦認持有該空氣槍，但否認明知該空氣槍
    具有殺傷力，辯稱：伊不知道該槍有殺傷力，是因為看夜市
    射汽球，一時興起，買一支來玩，想說如果打的準，就去夜
    市擺攤云云。惟查：
    (一)經內政部警政署刑事警察局就扣案槍枝管制編號00000000
      00號之鑑驗結果：認係以小型二氧化碳高壓鋼瓶內氣體為
      發射動力，經實際裝填直徑約6MM鋼珠（重約0.88G）試射
      3次，測得鋼珠發射速度分為131、125、120公尺/秒，計
      算其發射動能分為7.55、6.88、6.34焦耳，單位面積動能
      分為26.71、24.32、22.41焦耳/平方公分。又依美國軍醫
      總署定義：彈丸撞擊動能達58呎磅（均為78.6焦耳），則
      足以使人喪失戰鬥能力；內政部警政署刑事警察局對活豬
      作射擊測試結果，彈丸單位面積動能達24焦耳/平方公分
      ，則足以穿入豬隻皮肉層；依日本科學警察研究所之研究
      結果，彈丸單位面積動能達20焦耳/平方公分則足以穿入
      人體皮膚層。有該局95年8月7日刑鑑字第0950094271號槍
      彈鑑定書在卷可證，足資證明扣案之前開空氣槍，具有殺
      傷力。
    (二)雖被告辯稱不知該空氣槍有殺傷力，並辯稱購買該槍是為
      了如同夜市射汽球好玩云云，惟查：
      1.扣案之槍枝其動能為氣體，此觀被告於偵查時供稱：系
        爭長槍用氣瓶推出去的，三支槍都能用鋼珠（見同前偵
        卷第7頁）即明。被告亦坦承以扣案之空氣槍在基隆河
        試射，核與證人甲○○與審判時之證詞相符，足徵被告
        明瞭以氣體當動能、並經在基隆河試射，其動能與扣案
        另二支無殺傷力之槍枝迥然不同。此觀前開鑑定書中，
        扣案另二支以鋼珠為動能之槍枝，其試射單位面積動能
        分別為4.21、4.21、4.21焦耳/平方公分、2.02、1. 80
        、1.91焦耳/平方公分（鑑定結果尚無殺傷力），均與
        該扣案槍枝單位面積動能差距甚遠（平均動能差6倍到
        13倍之多），被告曾到基隆河試射，焉有不明該槍枝殺
        傷力之理？
      2.檢察官已提出該槍枝之鑑定書證明該槍枝有殺傷力，被
        告亦曾試射該槍枝，應認檢察官對被告「未經許可無故
        持有具殺傷力空氣槍」之事實已盡舉證責任。被告雖辯
        解伊在德安百貨公司後面的BB槍店內購得此槍枝，經本
        院就被告所述依職權請臺北市政府警察局內湖分局派警
        員至臺北市○○路○○路四段30巷28弄19號1樓查訪，
        得知該址係證人丙○○所開設的「模動工坊」，有經該
        局以96年7月23日北市警內分刑字第09632031500號函所
        附查訪表在卷可憑。經本院依職權傳喚證人丙○○到庭
        具結後證稱：
        問：你是擔任何工作？
        答：我們是在賣玩具的ＢＢ槍，還有模型槍。
        問：從何時開始做？
        答：距今大約四年前，約九十二年間開業。九十二年以
            前的一年左右，有在德安百貨的七樓設櫃，作一樣
            的生意。
        問：你現在在德安百貨的附近有開店嗎？
        答：有。
        問：地址？
        答：台北市○○○○路四段30巷28弄19號1樓。從九十
            二年九月就開始在這邊營業。
        問：你認識被告？
        答：不認識。
        問：【提示扣案槍枝】你的店有賣這樣的槍嗎？
        答：大概類似款式，很像是這樣子，但是不確認是這壹
            支。因為槍的造型有一些都差不多。
        問：你賣的槍枝，有沒有給顧客什麼證明、保證書？
        答：沒有，如果是顧客，我們會開發票或收據。
        問：是否看得出來這把槍到底是不是你賣的？
        答：因為很久了，我印象中忘記了，我無法確認。我們
            販售的槍枝都是在合法以內的，如果客人購買回去
            以後，在去做調整，我們就不知道了。
        問：你們犯賣的槍枝，你如何確認他是合法的？
        答：一般而言，我們有賣電槍，如果是日本進口的，在
            海關那邊就已經檢驗，如果不是，而是在臺灣製造
            ，他們那邊應該都有合法的證明。我可以回去找找
            看以前的目錄看有沒有同型的槍枝，如果有，我可
            以找出其他的槍枝來做檢驗。有關二氧化碳動力的
            槍枝，大概在一、二年前左右的時間，就沒有販賣
            了，因為二氧化碳牽涉的槍枝容易被改造成比較強
            的槍，因為我們要作合法的生意，怕敏感，所以是
            我個人是選擇不賣這個槍枝，但這槍還是合法的，
            同業還是可以賣。
        問：關於這個槍枝有沒有規範？
        答：應該在製造商，我們的上游，他們有販賣應該有相
            關的規定，那我們零售的槍枝，種類比較多，我就
            沒有去問說是不是每壹支都有合法的證明文件。
        問：會不會賣到非法的槍枝？
        答：我們店裡面有壹台測速器，那是進口的，我們都會
            去測看看是不是低於法定的焦耳數。
        問：法定焦耳數？
        答：二十焦耳。
        問：像這把槍鑑定出來是有超出二十焦耳，你們店內會
            不會有這種情形？
        答：應該不會，我們會去詢問這把槍的使用強度在那裡
            ，我們會去找大概相同的商品去驗證。
        問：【提示二氧化碳鋼瓶】這是不是你們店內賣的？
        答：有賣類似的商品，是不是從我店內賣的，我也不能
            確定，我們店內有賣這樣的鋼瓶。
        問：不同種類的鋼瓶，是不是會有影響？
        答：如果不同種類的鋼瓶，內壓不同的話，對射擊的焦
            耳數會有影響。
        問：【提示扣案槍枝】這一把槍所使用的瓦斯鋼瓶，是
            否有特定種類或壓力？
        答：我沒有驗測的證明，百分之九十九左右的二氧化碳
            動力的槍枝，所使用鋼瓶的外型規格是相同，但每
            一家所做的內壓不一定一樣。我們不曉得他們作多
            少。
        問：你們有作鋼瓶的內壓作檢驗？
        答：沒有，但是可以請盤商提供像類似這樣的數據，或
            是我提供我們店內販賣的鋼瓶去檢測。
        問：你的店內在二年前還有在販賣二氧化碳動力槍？
        答：有。像這樣樣式的手槍，基本上可以握在手上的，
            我們都統稱手槍。這樣子手槍的形式有很多的廠商
            在做。我們店裡以前也賣過。我要再去找目錄來核
            對，應該還可以找的到。
        ...
        問：大概是會賣多少焦耳數的？
        答：大概是十焦耳以內的動力，我們會去販售。因為Ｂ
            Ｂ槍是拿去玩生存遊戲，動力不能太強。
        問：因為內壓的不同，會影響他的強度，那這樣的不同
            ，有可能會變成超過二十焦耳數的動力嗎？
        答：內壓的不同是其中的壹個關鍵，但是還有其他的原
            因，例如改造，如果沒有改造，一般是不會超過法
            定焦耳數。
        問：像這種動力得槍，二年前你們店裡面大概有多少支
            ？
        答：大概有十幾二十種類似的槍型，都是用這種二氧化
            碳動力，幾支我沒有辦法記的住。
        問：會產生這種動力的槍枝，你都要去測試？
        答：每一支來都要測試，也包括避免交給客人壞掉的槍
            。
        問：剛剛所言，是不是超過十焦耳的動力槍枝，你通通
            不賣？
        答：是。
        問：提示扣案槍枝讓被告辨識是不是屬於改造的槍枝？
        答：沒有辦法從外觀辨識。剛剛檢察官提到的鋼瓶的內
            壓是一個關鍵，但如果換彈簧可以把出氣孔挖大，
            有可能造成出氣量增加。我們不會去改造，我們賣
            的都是原廠出來的，我沒有辦法辨識原廠出來的槍
            ，是怎麼樣的彈簧或是出氣孔有多大。
        問：檢測儀器準不準？
        答：我們檢測儀器一共有三台，並沒有國家的認證，都
            是由國外進口的，我們槍枝三台都會檢驗，機器是
            算每秒跑多少公尺，我們會去看他的落差值，大約
            百分之二到三或是三到五左右，如果換算成焦耳，
            誤差值大概是零點幾焦耳。
            （以上請參見本院卷第74頁至第76頁）
        由證人丙○○之證言可知，其販賣空氣槍前，會用三台
        儀器檢驗空氣槍的動能，伊的店內以前固有販賣本案扣
        案的槍種，但動能均未超過10焦耳。就常態而言，一般
        玩具槍店並不會幫客人改造槍枝；卷內尚無積極證據足
        資認定扣案槍枝為證人所改造，故本件扣案槍枝，尚無
        法推認被告是由證人丙○○的店內購買。
    (三)為明瞭證人丙○○所販入同種類槍枝之殺傷力，及是否因
      為被告所購買的二氧化碳鋼瓶導致槍枝的動能不同，本院
      請證人丙○○再攜帶與扣案槍枝同種類的空氣槍及其店內
      販售的二氧化碳鋼瓶到庭。並將之送往內政部警政署刑事
      警察局鑑定。其鑑定結果為（丙○○販入之同型空氣槍為
      編號A槍枝、二氧化碳瓦斯鋼瓶為編號B鋼瓶、扣案槍枝為
      編號C槍枝、扣案之二氧化碳瓦斯鋼瓶為編號D鋼瓶）：
      1.以編號B鋼瓶內氣體為發射動力，裝填金屬彈丸測試三
        次，其中彈丸（直徑6.0mm、重量0.88g）最大發射速為
        49公尺/秒，計算其動能為1.0焦耳，換算其單位面積動
        能為3.7焦耳/平方公分。
      2.以編號D鋼瓶內氣體為發射動力，裝填金屬彈丸測試三
        次，其中彈丸（直徑6.0mm、重量0.88g）最大發射速為
        45公尺/秒，計算其動能為0.89焦耳，換算其單位面積
        動能為3.1焦耳/平方公分。
      3.經比較送鑑編號A槍枝與扣案槍枝之外觀，除後者具雷
        射瞄準器外，兩者型式雷同、發射動力模式相同（以小
        型二氧化碳高壓鋼瓶內氣體為發射動力），經再拆解槍
        枝檢視，則有下列不同之處：
        (1)撞鐵彈簧不同：編號C槍枝使用簧力較強之撞鐵彈簧
          。
        (2)進氣彈簧不同：編號C槍枝使用彈簧較短且簧力較弱
          之彈簧。
      此有內政部警政署刑事警察局96年12月24日刑鑑字第0960
      177650號函在卷可憑。
    (四)由前開鑑定意見，可得以下之心證：
      1.證人丙○○證稱伊店內所賣同型槍枝，其動能均在10焦
        耳以下為實在。
      2.不論證人丙○○所販售的二氧化碳瓦斯鋼瓶，或被告購
        入現扣案的二氧化碳瓦斯鋼瓶，經取之試射結果僅有細
        微之差異，可資認定尚非因為二氧化碳鋼瓶之因素，導
        致試射結果的不同，亦可認定。
      3.扣案槍枝因就撞鐵彈簧及進氣彈簧經過改造而具有殺傷
        力，該具有殺傷力之槍枝為被告所持有，且無積極證據
        證明該槍枝係購自於證人丙○○或經過證人丙○○之改
        造而被告不明其情購之。從而，被告持有具殺傷力之空
        氣槍，應可認定。
    (五)被告雖聲請傳喚證人甲○○作為對其有利之證據，但證人
      甲○○僅證稱：我在基隆河釣魚，被告從岸邊來，我以為
      他要釣魚，結果被告告訴我他拿一支類似夜市打汽球的槍
      枝，他在旁邊，球丟在河裡，用槍打，沒有打到，還差很
      遠，他打了約5、6槍以上，都沒打到，他說是在德安百貨
      旁買的等語。該證言僅能證明被告曾有到基隆河試射的事
      實，及曾經自被告處聽聞何處購買槍支之事實。扣案具有
      殺傷力之空氣槍，較扣案另二支無殺傷力之槍枝動能差距
      甚大，被告於試射時當可明瞭，故該部分證言，反係對被
      告不利之證據；至於證人在審判外聽聞被告之言詞，屬於
      被告審判外供述之一種，亦尚難認為係對被告有利之證據
      。
    (六)綜上，被告犯行堪以認定，應予依法論科。
三、(一)被告無故持有具有殺傷力空氣槍之行為，為繼續犯，故以
      被告遭查獲該槍枝時定其應適用之法律，核被告所為，係
      犯槍砲彈藥刀械管制條例第8條第4項之未經許可持有具有
      殺傷力之空氣槍罪。
    (二)累犯加重：
      被告乙○○於90年間，因犯賭博罪，經臺灣士林地方法院
      91年簡字第566號判處有期徒刑4月確定，並於91年12月27
      日易科罰金執行完畢，此有臺灣高等法院被告前案紀錄表
      在卷可按，被告於5年內再犯本件有期徒刑之罪，應依累
      犯加重其刑。
    (三)爰審酌被告曾有賭博之前科，素行尚可；犯罪後雖坦認持
      有槍枝，但仍否認犯罪，犯罪後態度不佳；審酌本案被告
      持有者係具有殺傷力之空氣槍；及被告犯罪之動機、手段
      、目的及所生危害等一切情狀，諭知如主文所示之刑，罰
      金部分併諭知易服勞役之折算標準。
    (四)沒收：
      1.扣案空氣長槍1支（槍枝管制編號：0000000000號），
        經鑑定結果具有殺傷力，為違禁物，依刑法第38條第1
        項第1款沒收。
      2.扣案手槍2支（槍枝管制編號：0000000000、000000000
        0號），經鑑定結果不具殺傷力，故不宣告沒收。
      3.扣案CO2瓦斯鋼瓶11瓶、鋼珠4罐，未有積極證據證明具
        殺傷力，故亦不宣告沒收。
據上論斷，應依刑事訴訟法第299條第1項前段、槍砲彈藥刀械管
制條例第8條第4項、刑法第11條前段、第47條、第42條第3項、
第38條第1項第1款，判決如主文。
本案經檢察官高怡修到庭執行職務
中    華    民    國    97    年    3     月    31    日
                  刑事第六庭審判長法  官  周占春
                                  法  官  林孟皇
                                  法  官  趙子榮
上正本證明與原本無異。
如不服本判決，應於判決送達後十日內，向本院提出上訴狀。
                                  書記官  陳怡君
中    華    民    國    97    年    3     月    31    日
附錄本案論罪科刑法條全文：
槍砲彈藥刀械管制條例第8條
未經許可，製造、販賣或運輸鋼筆槍、瓦斯槍、麻醉槍、獵槍、
空氣槍或第4條第1項第1款所定其他可發射金屬或子彈具有殺傷
力之各式槍砲者，處無期徒刑或5年以上有期徒刑，併科新臺幣1
千萬元以下罰金。
未經許可，轉讓、出租或出借前項所列槍枝者，處5年以上有期
徒刑，併科新臺幣1千萬元以下罰金。
意圖供自己或他人犯罪之用，而犯前二項之罪者，處無期徒刑或
 7 年以上有期徒刑，併科新臺幣 1 千萬元以下罰金。
未經許可，持有、寄藏或意圖販賣而陳列第1項所列槍枝者，處3
年以上10年以下有期徒刑，併科新臺幣700萬元以下罰金。
第 1 項至第 3 項之未遂犯罰之。


司法院資訊處製作；財團法人民間司法改革基金會備份。
